臺灣高等法院臺中分院刑事判決　　　　100年度上訴字第186號
上　訴　人
即　被　告　黃旌統
選任辯護人　詹漢山律師
上列上訴人因違反槍砲彈藥刀械管制條例案件，不服臺灣臺中地
方法院99年度訴字第1107號中華民國99年11月11日第一審判決（
起訴案號：臺灣臺中地方法院檢察署99年度偵字第568號），提
起上訴，本院判決如下：
    主  文
上訴駁回。
    事  實
一、黃旌統明知未經許可，不得持有具殺傷力之槍枝、子彈，竟
    於民國98年3、4月間之某日，在臺中市○○區○○路三段
    539號「運徠車行」內，自林亦宏（綽號「宏哥」，業於98
    年10月17日死亡）處取得具殺傷力之仿貝瑞塔廠92FS型半自
    動手槍製造之改造手槍（含彈匣及金屬槍機、金屬螺絲各1
    個）及仿貝瑞塔廠M9型半自動手槍製造之改造手槍（含彈匣
    1個）各1支，及非制式子彈35顆（其中3顆不具殺傷力）。
    黃旌統為免遭查獲，於取得前揭改造手槍及子彈後，以襪子
    1雙、抹布5條將之包裹後放入擴大機內，以膠帶與數位天線
    盒綑黏在一起，並旋於98年3、4月間某日，在臺中市○○區
    ○○路204號「購爾富生活事業有限公司」（下稱購爾富公
    司）內，委託予住在購爾富公司倉庫內之郭正達（經原審判
    決寄藏改造手槍，處有期徒刑一年八月，併科罰金新臺幣六
    萬元，緩刑伍年，並應向公庫支付十二萬元確定）保管前揭
    具有殺傷力之改造手槍2支及非制式子彈35顆，郭正達乃將
    之藏放於其所住倉庫房間內。事後郭正達於98年11月初某日
    ，接獲黃旌統之電話，黃旌統表示最近可能遭警方搜索，要
    求郭正達將槍彈好好收藏，郭正達乃轉而與周士傑（經原審
    判決寄藏改造手槍，處有期徒刑一年八月，併科罰金新臺幣
    六萬元，緩刑伍年，並應向公庫支付十萬元確定）商量後將
    前揭槍、彈放置在空紙箱內，與倉庫內原堆置之廢紙箱放在
    同一處，嗣2人因廢紙箱逐漸減少認為不妥，復將放置在空
    紙箱內之槍、彈移置到倉庫樓梯間之小房間內藏放。嗣於98
    年12月25日10時25分許，為警持台灣台中地方法院所核發之
    搜索票，在購爾富公司倉庫樓梯間之小房間內，查獲前揭具
    殺傷力之改造手槍2支、子彈32顆及黃旌統所有用來藏收之
    上開槍、彈之紙箱1個、襪子1雙、抹布5條、擴大機1台、數
    位天線盒1盒。
二、案經臺中市警察局報告臺灣臺中地方法院檢察署檢察官偵查
    起訴。
    理  由
壹、證據能力方面：按被告以外之人（包括證人、鑑定人、告訴
    人、被害人及共同被告等）於審判外之陳述雖不符刑事訴訟
    法第159條之1至之4等4條之規定，而經當事人於審判程序同
    意作為證據，法院審酌該言詞陳述或書面陳述作成時之情況
    ，認為適當者，亦得為證據；當事人、代理人或辯護人於法
    院調查證據時，知有刑事訴訟法第159條第1項不得為證據之
    情形，而未於言詞辯論終結前聲明異議者，視為有前項之同
    意，同法第159條之5定有明文。立法意旨在於傳聞證據未經
    當事人之反對詰問予以核實，原則上先予排除。惟若當事人
    已放棄反對詰問權，於審判程序中表明同意該等傳聞證據可
    作為證據；或於言詞辯論終結前未聲明異議，基於尊重當事
    人對傳聞證據之處分權，及證據資料愈豐富，愈有助於真實
    發見之理念，且強化言詞辯論主義，使訴訟程序得以順暢進
    行，上開傳聞證據亦均具有證據能力。本判決下列所引用之
    證據（包含共同被告、證人之陳述、文書證據及證物），檢
    察官、被告及其辯護人於本院準備程序及審判期日中或表示
    對此部分證據之證據能力不爭執，或未對此部分證據之證據
    能力有所爭執，且迄至言詞辯論終結前亦未聲明異議，本院
    審酌上開證據資料製作時之情況，均無違法不當及證明力明
    顯過低之瑕疵，亦認為以之作為證據應屬適當，揆諸前開規
    定，爰依刑事訴訟法第159條之5規定，均認有證據能力。
貳、認定犯罪事實所憑證據及論罪科刑：
一、訊之被告黃旌統坦承自林亦宏處收受系爭槍、彈，並交予郭
    正達保管藏放之情供認不諱，核與證人郭正達於偵查中具結
    證稱：系爭槍、彈係黃旌統在98年3、4月間在中清路204 號
    請我保管等語相符，又有扣案之改造手槍2支可資佐憑。而
    扣案之改造手槍2支及子彈35顆，經警送請內政部警政署刑
    事警察局鑑驗結果：送鑑手槍1支（槍枝管制編號：0000000
    000號），認係由仿BERETTA廠92FS型半自動手槍製造之槍枝
    ，換裝土造金屬槍管而成，擊發功能正常，可供擊發適用子
    彈使用，認具殺傷力，另金屬塊1個，認分屬金屬槍機（不
    含撞針）、金屬螺絲（本院認此部分金屬塊為上開扣案之槍
    枝之一部分）。另送鑑手槍1支（槍枝管制編號：000000000
    0號），認係由仿BERETTA廠M9型半自動手槍製造之槍枝，換
    裝土造金屬槍管而成，擊發功能正常，可供擊發適用子彈使
    用，認具殺傷力。送鑑改造子彈35顆，28顆認均係非制式子
    彈，由金屬彈殼組合直徑8.9±0.5mm金屬彈頭而成，採樣9
    顆試射，可擊發，認均具殺傷力，7顆，認均係非制式子彈
    ，由金屬彈殼組合組合直徑8.9±0.5mm金屬彈頭而成，採樣
    2顆試射，1顆可擊發，認具殺傷力；1顆無法擊發，認不具
    殺傷力等情，有該局99年1月6日刑鑑字第0980180550號槍彈
    鑑驗書1份附卷可稽（見偵字第568號卷第43至44頁）；又經
    原審依職權將上開未經試射之改造子彈24 顆，送請內政部
    警政署刑事警察局依試射法鑑定，其結果為19顆經試射，可
    擊發，認均具殺傷力；5顆經試射，3顆可擊發，認均具殺傷
    力，2顆，無法擊發，認不具殺傷力等情，亦有該局99年5月
    20日刑鑑字第0990066382號函1份在卷足參（見原審卷第34
    頁），復有證人謝金秋指認被告黃旌統檔案照片、原審98年
    度聲搜字第4515號搜索票、臺中市警察局搜索扣押筆錄、扣
    押物品目錄表、現場圖、被告周士傑、郭正達指認被告黃旌
    統犯罪嫌疑人紀錄表、臺中市警察局槍枝初步檢視報告表、
    現場照片、購爾富公司基本資料、搜索扣押物品照片、臺中
    市警察局扣押物品清單、臺中市警察局刑事案件證物採證報
    告等件存卷可憑。綜上所述，本件事證明確，被告未經許可
    持有可發射子彈具有殺傷力之改造手槍及改造子彈之犯行，
    均堪認定，應依法論科。
二、核被告黃旌統持有上開槍、彈之所為，係犯槍砲彈藥刀械管
    制條例第8條第4項之未經許可，持有可發射子彈具有殺傷力
    之改造手槍罪及同條例第12條第4項之未經許可，持有子彈
    罪；被告黃旌統以一行為同時觸犯上開2罪名，為想像競合
    犯，從一重之未經許可，持有改造手槍罪處斷。
三、被告雖辯稱本件源起於97年11月間伊原在購爾富公司之老闆
    謝金秋和與人發生糾紛，對方要來鬧事，謝金秋怕有事找伊
    找人協調，後來林亦宏表示可以處理，拿了二支槍及子彈給
    伊，伊僅係代收，並交給郭正達保管，伊僅係代謝金秋向林
    亦宏買槍、彈，伊有供出槍彈來源自謝金秋、林亦宏，應依
    槍砲彈藥刀械管制條例第18條第4項減刑云云。惟查：
  (一)被告黃旌統於偵查中供稱：這件事起因是97年11月份有一位
    老闆的女性友人與別人發生投資糾紛，對方找不到那個女的
    ，就來臺中市○○路上的運徠車行來關心，老闆怕有事，想
    說找我去找人看有沒有人把這件事協調，過二、三天遇到鴻
    哥找朋友來看車，在閒聊，我跟他講，他說他可以代為處理
    ，要活動費50萬元，我請示老闆，老闆說要給他錢，後來鴻
    哥有找對方吃飯，但是後來不了了之。過了二、三個禮拜，
    他帶朋友來運徠車行，他怕事情沒有處理好，他拿一個擴大
    機的盒子，裡面有二支槍及子彈，交給我，他說對方如果來
    ，他可以請朋友直接來拿槍等語，並供稱：「（問：鴻哥把
    槍及子彈交給你，謝金秋是否知道？）98年3、4月份，我在
    運徠車行我有拿給他看，他叫我把它收好，我就把它收好」
    、「（問：為何97年11月份收到槍，而在98年3、4月份才告
    訴謝金秋？）97年11月份有請鴻哥去協調這件事，但是他拿
    槍這件事是98年3、4月份，我過一個禮拜，我在車行拿出來
    把玩，謝金秋、周士傑都有看到」等語（見上開偵字第568
    號卷第54、55頁）；是以被告黃旌統所持有之槍彈之來源，
    顯係來自綽號「宏哥」之林亦宏而非謝金秋，再者謝金秋自
    始否認扣案槍彈為伊向林亦宏取得，由被告黃旌統代收保管
    ，另經原審勘驗被告黃旌統所提出被告黃旌統之妻與證人謝
    金秋之通聯內容，證人謝金秋僅係陳述有看過槍，並沒有叫
    被告黃旌統去買槍等語，有勘驗筆錄存卷足憑（見原審卷第
    90 頁背面、91頁），自無法由上開通聯內容認定扣案槍彈
    係由證人謝金秋持有後交付被告黃旌統保管，謝金秋部分，
    經檢察官偵查後並未認定扣案槍彈為謝金秋所持有，並進而
    簽分偵辦，是被告上開伊有供出槍、彈來源自謝金秋云云，
    並無憑據，自難採信。
  (二)又犯本條例之罪，於偵查或審判中自白，並供述全部槍砲、
    彈藥之來源及去向，因而查獲或因而防止重大危害治安事件
    之發生者，減輕或免除其刑，固為槍砲彈藥刀械管制條例第
    18條第4項所明定，然該條立法本意，自指如據第七條至第
    十二條犯罪者之自白，進而查獲該槍砲、彈藥、刀械之來源
    供給者及所持有之槍砲、彈藥、刀械去向，或因而防止該重
    大危害治安事件之發生時，既能及早破獲相關之犯罪集團，
    並免該槍、彈及刀械續遭持為犯罪所用，足以消彌犯罪於未
    然，自有減輕或免除其刑，以鼓勵自新之必要。故如犯第七
    條至第十二條之罪後，雖於偵查或審判中自白，惟並未因而
    查獲該槍砲、彈藥刀械之來源，自與本規定應予減輕或免除
    其刑之要件不合。被告辯稱伊供出謝金秋，已不足採，檢察
    官並未對謝金秋為起訴，而被告雖有供出槍砲、彈藥自林亦
    宏，然林亦宏於98年10月17日已死亡，此有法務部戶役政連
    結作業系統線上查詢系統之個人戶籍資料查詢結果附卷可佐
    （見上開偵字第568號卷第86頁），故被告於偵查自白，惟
    並未因而查獲該槍砲、彈藥刀械之來源，自與本規定應予減
    輕或免除其刑之要件不合，自無上開減免其刑寬典之適用，
    被告黃旌統此部分所辯，並無可採。
四、扣案具有殺傷力之仿BERETTA廠92FS型半自動手槍製造之改
    造手槍1支（含彈匣、金屬槍機及金屬螺絲各1個，槍枝管制
    編號：0000000000）、仿BERETTA廠M9型半自動手槍製造之
    改造手槍1支（含彈匣1個，槍枝管制編號：0000000000）均
    係違禁物，應依刑法第38條第1項第1款宣告沒收；扣案之紙
    箱1個、數位天線盒1個、擴大機1臺、襪子1雙及抹布5條均
    係被告黃旌統所有，供本件犯罪所用之物，爰依刑法第38條
    第1項第2款沒收。至於扣案之具有殺傷力之改造子彈32顆，
    於送鑑驗時業經試射，因僅餘彈殼，已失其子彈性質，並非
    違禁物；至扣案之另3顆改造子彈，經鑑定結果認不具有殺
    傷力，亦非屬違禁物，爰均不為沒收之宣告。
五、公訴意旨另以：被告黃旌統、郭正達及周士傑及除於前揭時
    、地，分別持有（被告黃旌統部分）、寄藏（被告郭正達、
    周士傑部分）具有殺傷力之改造子彈32顆外，同時亦未經許
    可，持有、寄藏另3顆改造子彈（即經內政部警政署刑事警
    察局鑑定結果不具有殺傷力者），因認被告黃旌統該部分犯
    行，亦係涉犯違反槍砲彈藥刀械管制條例第12條第4項之未
    經許可持有子彈罪嫌、被告郭正達、周士傑共涉犯違反槍砲
    彈藥刀械管制條例第12條第4項之未經許可寄藏子彈罪嫌等
    語。按犯罪事實應依證據認定之，無證據不得認定犯罪事實
    ；不能證明被告犯罪者，應諭知無罪之判決，刑事訴訟法第
    154條第2項、第30 1條第1項分別定有明文。經查：本件扣
    案改造子彈35顆，經送內政部警政署刑事警察局鑑驗結果，
    其中3顆改造子彈無法擊發，認不具殺傷力等情，業如前述
    ，是該不具有殺傷力之子彈3顆，既因無法擊發而認無殺傷
    力，即非屬槍砲彈藥刀械管制條例第12條第4項所規定之子
    彈。然檢察官認被告黃旌統此部分行為仍涉有違反槍砲彈藥
    刀械管制條例第12條第4項持有子彈罪嫌、被告郭正達、周
    士傑此部分行為仍均涉有違反槍砲彈藥刀械管制條例第12條
    第4項寄藏子彈罪嫌，即有未合。此外，復查無其他積極證
    據證明被告3人確有公訴人所指此部分之犯行，本應為無罪
    之諭知，惟公訴意旨認被告3人此部分行為與前揭論罪科刑
    之持有、寄藏殺傷力之改造手槍及子彈罪間有想像競合之裁
    判上一罪及實質上一罪之關係，爰不另為無罪之諭知。
六、原審以被告黃旌統罪證明確，審酌被告黃旌統持有扣案槍彈
    對社會治安及人民生命財產具有潛在之危害威脅，惟念其等
    均未持以另犯他罪，且持有槍、彈數目非鉅，犯罪手段尚屬
    平和，犯罪後又均坦承犯行，顯有認錯悔過之意，暨犯罪之
    動機、目的、犯罪時間之久暫等一切情狀，量處被告黃旌統
    有期徒刑三年二月，併科罰金新臺幣九萬元，並諭知扣案之
    槍砲、彈藥沒收，並就併科罰金部分，諭知易服勞役之折算
    標準，以示懲儆，復對被告其餘被訴部份說明不另為無罪之
    諭知，經核認事用法俱無不合，量刑亦屬妥適，上訴意旨以
    同案被告獲得輕判，伊有自白並供出槍砲、彈藥來源竟獲重
    判，指摘原判決量刑過重，不當比附援引，核無理由，應駁
    回其上訴。
據上論結，應依刑事訴訟法第三百六十八條，判決如主文。
本案經檢察官李月治到庭執行職務。
中    華    民    國   100    年    3     月    10    日
            刑事第六庭    審判長法  官  李  文  雄
                                法  官  陳  如  玲
                                法  官  蔡 王 金 全
上列正本證明與原本無異。
如不服本判決應於收受送達後十日內向本院提出上訴書狀，其未
敘述上訴理由者，並得於提起上訴後十日內向本院補提理由書 (
均須按他造當事人之人數附繕本)「切勿逕送上級法院」。
                                書記官  金  珍  華
中    華    民    國   100    年    3     月    11    日